【裁判字號】    97,訴,974
【裁判日期】    971106
【裁判案由】    搶奪等
【裁判全文】
臺灣士林地方法院刑事判決               97年度訴字第974號
公  訴  人  臺灣士林地方法院檢察署檢察官
被      告  己○○
            戊○○
上列被告因搶奪等案件，經檢察官提起公訴（97年度偵字第9926
號）及移送併辦（97年度偵字第12256 號），被告2 人於本院準
備程序中，均就被訴事實為有罪之陳述，爰經合議庭裁定，改由
受命法官獨任依簡式審判程序審理，並判決如下：
    主  文
己○○犯如附表編號1 至4 及附表編號6 所示之罪，各處如附表
編號1 至4 及附表編號6 所示之刑。應執行有期徒刑貳年，扣案
之口罩壹只沒收。
戊○○犯如附表編號1 至5 所示之罪，各處如附表編號1 至5 所
示之刑。應執行有期徒刑貳年，扣案之口罩壹只沒收。
    事  實
一、己○○與戊○○為兄弟，2 人因缺錢花用，己○○遂向戊○○提議，以共同騎乘機車搶奪之方式，在路上隨機尋找可下
    手行搶之路人搶奪財物，經戊○○同意後，兩人乃共同意圖
    為自己不法所有，而基於搶奪之犯意聯絡，先後為如下之犯
    行：
(一)、97年7 月2 日晚間10時23分許，在臺北市○○區○○路2段
    與士東路口，由戊○○騎駛其向不知情之綽號「阿達」之成
    年男性友人所借車號不詳之白色重型機車後載己○○（口戴
    其所有之口罩1 只，以掩飾容貌），趁路人丙○○在路旁講
    電話而不及防備之際，由後座之己○○徒手搶奪丙○○所有
    之LV咖啡色背包一只（內含身分證、現金新臺幣< 下同>6,
    000 元、金融卡1 張、行動電話1 支、超商儲值卡、健保卡
    、悠遊卡、門禁卡各1 張等物），得手後隨即驅車逃逸。
(二)、97年7 月3 日晚間10時5 分許，在臺北市士林區○○○路○
    段626 號前，由戊○○騎駛上開白色重型機車後載己○○（
    口戴其所有之口罩1 只，以掩飾容貌），趁路人辛○○在人
    行道上行走而未防備之際，由後座之己○○徒手搶奪辛○○
    手持其所有之LV手提包1 只（內含信用卡5 張、金融卡、身
    分證、健保卡、現金約7,000 元、行動電話1 支、禮券5,00
    0 元、化粧包1 只、進出門卡、相機、鑰匙、美金200 元、
    手錶及印章等物），得手後隨即驅車逃逸。
(三)、97年7 月20日凌晨0 時5 分許，在臺北市士林區○○○路45
    號前路上，由戊○○騎駛其所竊取丁○○所有，車牌號碼FV
    N-956 號之藍色重型機車（此部分之竊盜事實，如後述）後
    載己○○（口戴其所有之口罩1 只，以掩飾容貌），趁路人
    乙○○行走而不備之際，由後座之己○○徒手搶奪乙○○所
    有，提在手中之GUESS 手提包1 只（內含身分證、汽車駕照
    及行照、健保卡、餐廳及影城儲值卡、便利商店I-CASH儲值
    卡< 卡號：0000000000000000> 、信用卡4 張、金融卡、悠
    遊卡、悠遊錢包1 只、行動電話2 支、現金2,500 元及會員
    卡數張等物），得手後隨即驅車逃逸。
(四)、97年7 月21日晚間7 時45分許，在臺北市士林區○○○路○
    段116 巷39弄口，由戊○○騎駛上開白色重型機車後載己○○（口戴其所有之口罩1 只，以掩飾容貌），趁路人沈慧雯
    行走而不及防備之際，由後座之己○○徒手搶奪沈慧雯所有
    之手提包1 只（內含身分證、健保卡、信用卡4 張及金融卡
    2 張、行動電話1 支、鑰匙、小錢包1 個及現金600 元等物
    ），得手後驅車逃逸。
二、戊○○另意圖為自己不法之所有，而基於竊盜之犯意，於97
    年7 月12日晚間9 時30分許至同年月14日晚間9 時間之某不
    詳時間，在臺北縣三重市○○街21巷16號前，以自備之鑰匙
    ，竊取丁○○停放該處車號FVN-956 號藍色重型機車得手。
三、己○○另意圖為自己所有之所有，而基於搶奪之犯意，於97
    年7 月13日凌晨0 時25分許，騎駛上開白色重型機車，在臺
    北市○○區○○街50巷內，趁路人庚○○不備之際，徒手搶
    奪庚○○手中之手提袋1 只（內含身分證件4 張、信用卡1
    張、健保卡2 張、支票2 紙、NOKIA 廠牌行動電話1 支<手
    機序號：000000000000000 號> 、存摺、鑰匙、佛珠1 串及
    現金35,000元等物），得手後驅車逃逸，並將前開行動電話
    交予戊○○使用（戊○○涉嫌收受贓物部分，由本院另案審
    理）
四、嗣因員警循乙○○遭搶奪便利商店I-CASH儲值卡序號前往便
    利商店調閱消費紀錄及錄影監視畫面，查悉係己○○、戊○○於97年7 月20日2 時13分許持往消費，並由庚○○遭搶奪
    行動電話之手機序號循線查悉該手機由戊○○插卡使用，乃
    循線查悉上情，員警遂持拘票分別於97年7 月24日晚間7 時
    9 分許拘提戊○○，再於同日晚間9 時30分許拘提己○○，
    並分別戊○○身上扣得前揭己○○所有之口罩1 只，在臺北
    市○○街210 巷17弄11號4 樓戊○○居所，扣得前揭乙○○
    遭搶奪之便利商店I-CASH儲值卡1 張，並經戊○○之指述，
    在臺北縣蘆洲市○○路182 號尋獲丁○○遭竊之車號FVN-95
    6 號重型機車（機車已由所有人領回）。
五、案經臺北市政府警察局士林分局報告臺灣士林地方法院檢察
    署檢察官偵查起訴及臺北市政府警察局大同分局報告臺灣士
    林地方法院檢察署檢察官偵查後移送併辦，並經本院改依簡
    式程序審理。
    理  由
壹、證據能力之判斷
一、按簡式審判程序之證據調查，不受第159 條第1 項之限制，
    刑事訴訟法第273 條之2 定有明文，是依上開規定，於行簡
    式審判程序之案件，被告以外之人於審判外之陳述，除有其
    他不得作為證據之法定事由外，應認具有證據能力。
二、查本案證人丙○○、辛○○、乙○○、王崧霖、庚○○、劉
    芳妤於警詢時之陳述（參見97年度偵字第9926號卷一第46頁
    至第56頁、第110 頁至第111 頁、97年度偵字第9926號卷二
    第233 頁至第236 頁、第244 頁至第247 頁），及證人沈慧
    雯、丁○○於警詢及偵查中所為之陳述（參見同上偵卷一第
    57頁至第58頁、第43頁至第44頁、同上偵卷二第330 頁、第
    337 頁），雖均係被告以外之人於審判外之陳述，惟因本案
    採行簡式審判程序，復無其他不得做為證據之法定事由，揆
    諸首揭說明，應認均具有證據能力。
貳、本案論罪科刑
一、上揭犯罪事實，業據被告己○○、戊○○於本院審理時坦承
    不諱（參見本院卷第62頁、第71頁至第74頁），核與證人即
    被害人丙○○、辛○○、乙○○、庚○○於警詢，及證人沈
    慧雯、丁○○於警詢、偵查中證述渠等遭搶或遭竊之被害情
    節大致相符；又被告2 人曾於被害人乙○○遭搶奪之2 小時
    後之97年7 月20日2 時13分，持被害人乙○○遭搶奪皮包內
    之便利商店I-CASH儲值卡（卡號：0000000000000000號）前
    往便利商店內購物之事實，亦經證人即便利商店店員王崧霖
    於警詢中證述詳確（參見同上偵卷一第110 頁），且有卷附
    攝得被告2 人於前揭時間進入便利商店之監視錄影翻拍畫面
    2 幀、IC卡交易明細表（附於同上偵查卷一第112-1 頁、第
    117 頁）及前該儲值卡扣案足憑；又被告戊○○曾於97年7
    月13日12時2 分31秒，使用被害人庚○○遭搶奪之NOKIA 牌
    行動電話（手機序號：000000000000000 號）插入00000000
    00號門號，與其女友劉芳妤所使用之0000000000號門號聯絡
    乙情，亦經證人劉芳妤於警詢中證實無訛（參見同上偵卷二
    第245 頁），並有通聯紀錄一份在卷可考（附於前開偵卷二
    第263 頁）；而被害人丁○○之機車遭竊後，業經尋獲領回
    ，亦有卷附車輛協尋電腦輸入單、車輛尋獲電腦輸入單及贓
    物認領保管單等件可佐（附於同上偵卷一第101 頁至第103
    頁）；此外，並有被告己○○自承所有，並於犯案時所戴之
    口罩1 只扣案足憑。綜上，足認被告2 人之自白與事實相符
    ，堪予採信。至證人乙○○雖於警詢中雖稱：伊發現該2 名
    嫌犯騎乘深紅色重型機車犯案云云（參見同上偵卷一第52頁
    ），然查，被告己○○、戊○○2 人於本院審理中均一致供
    承渠2 人行搶時所騎乘之機車並非紅色，衡情被告2 人既已
    坦承搶奪犯行，當無必要僅就該等作案車輛為何為不實陳述
    ，況被害人乙○○所有之I- CASH 儲值卡確係於遭搶奪之2
    小時後，由被告2 人持往消費乙情，業據認定如前，足徵被
    告2 人坦承渠等搶奪被害人乙○○財物之自白，應屬可採，
    證人乙○○或因突遭搶奪一時害怕，加上案發時間短促，致
    誤認被告2 人所騎乘機車之顏色，即屬可能，是其此部分之
    陳述，尚不影響被告2 人自白之真實性，附此敘明。綜上，
    本案事證明確，被告2 人犯行均堪予認定，應依法論科。
二、核被告己○○所為犯罪事實欄一、(一)至(四)，及犯罪事實欄三
    、所載5 次犯行，均係犯刑法第325 條第1 項之搶奪罪：被
    告戊○○所為犯罪事實欄一、(一)至(四)所載4 次犯行，均係犯
    刑法第325 條第1 項之搶奪罪，所為犯罪事實欄二、所載犯
    行，係犯刑法第320 條第1 項之竊盜罪；又被告己○○、戊○○2 人，就上開犯罪事實欄一、(一)至(四)所載4 次搶奪犯行
    間，有犯意聯絡及行為分擔，應論以共同正犯；被告2 人分
    別所犯各罪，犯意各別，行為互殊，應予分論併罰。至公訴
    人移送併辦部分，與起訴書犯罪事實欄三、所載之犯行為同
    一事實，本院自應併予審究，附此敘明。
三、爰審酌被告2 人年輕力壯，僅因缺錢花用即共同搶奪路人之
    之犯罪動機，所為犯行對社會治安之危害程度、本案犯行所
    得財物價值、於本院審理中坦承犯行之態度、被告2 人之犯
    罪分工程度及渠等智識程度、生活狀況等一切情狀，分別量
    處如主文所示之刑，並依法定其應執行刑，以資懲儆。扣案
    之口罩1 個，為被告己○○所有供本案犯罪所用之物，業據
    其供承在卷（參見本院卷第70頁），爰依刑法第38條第1 項
    第2 款規定，併予宣告沒收，公訴意旨未論及此，核屬疏漏
    ，併予指明。至扣案之I-CASH卡1 張係被害人乙○○遭搶奪
    而尚未發還之財物，業據認定如前，扣案之LV背包1 只及油
    票2 張等物，並無積極證據證明與前揭論罪科刑之犯行有關
    ，而扣案之上衣3 件及短褲2 條，係供被告2 人穿著之用，
    與被告2 人所為本案犯行間，並無直接之關聯性，至被告戊○○持以犯竊盜罪所用之鑰匙1 支，已於案發後遺失，業據
    其供承在卷（參見本院卷第72頁），堪認已經滅失，爰均不
    予宣告沒收，併予敘明。
四、末查，公訴意旨雖以被告2 人於未逾1 個月之時間內，即共
    犯多次搶奪行為，顯均有犯罪之習慣為由，建請本院宣告被
    告於刑之執行前，入勞動處所強制工作，以資矯治云云。惟
    按保安處分係針對受處分人將來之危險性所為之處置，以達
    教化、治療之目的，為刑罰之補充制度，保安處分中之強制
    工作，旨在對嚴重職業性犯罪及欠缺正確工作觀念或無正常
    工作因而犯罪者，強制其從事勞動，學習一技之長及正確之
    謀生觀念，使其日後重返社會，能適應社會生活。然保安處
    分之措施亦含社會隔離、拘束身體自由之性質，其限制人民
    之權利，實與刑罰同，自應受比例原則之規範，使保安處分
    之宣告，與行為人所為行為之嚴重性、行為人所表現之危險
    性，及對行為人未來行為之期待性相當（最高法院91年度台
    上字第4625號判決意旨參照）。經查，依卷附臺灣高等法院
    被告前案紀錄表所示，被告己○○前未曾因犯罪而經判處罪
    刑確定，被告戊○○雖曾於93年間，因搶奪之財產犯罪，經
    本院判處罪刑確定，然距離本案犯行超過3 年以上，其間被
    告並無其他因犯罪經判處罪刑之情形，是被告2 人是否確有
    犯罪習慣，已屬有疑；又被告2 人於本案中雖均犯有多次搶
    奪或竊盜犯行，然該等犯行係於1 個月內密集所為，堪認被
    告2 人應係在一時經濟困窘之生活壓力下，未能及時覓得正
    當財源紓困、始於短時間內多次犯前開搶奪、竊盜犯行。是
    以僅憑被告2 人前案資料及本案犯行，尚難遽認被告2 人已
    有犯罪習慣，因欠缺正確工作觀念或無正常工作因而犯罪，
    且渠等犯罪後尚能坦承犯行，頗見悔意，是依比例原則，綜
    合其所表現之危險性及對其未來之期待性等情以觀，本院因
    認量處如主文所示之刑，與被告2 人犯行應受之處罰相當，
    且足收儆懲之效，尚無另宣告強制工作以預防矯治其社會危
    險性之必要，是公訴人聲請諭知強制工作部分，核無必要，
    併此敘明。
五、共同被告甲○○部分，由本院另依簡易判決處刑，附此敘明
    。
據上論斷，應依刑事訴訟法第273 條之1 第1 項、第299 條第1
項前段，刑法第28條、第320 條第1 項、第325 條第1 項、第51
條第5 款、第38條第1 項第2 款，刑法施行法第1 條之1 ，判決
如主文。
本案經檢察官徐名駒到庭執行職務。
中    華    民    國    97    年    11    月    6     日
                  刑事第六庭法 官   吳祚丞
以上正本證明與原本無異。
如不服本判決應於送達後10日內，向本院提出上訴書狀。其未敘
述上訴理由者，應於上訴期間屆滿後20日內向本院補提理由書狀
（均須按他造當事人之人數附繕本）。
                            書記官  方蘭芬
中    華    民    國    97    年    11    月    6     日
附錄本案論罪科刑法條：
中華民國刑法第320條第1項
（普通竊盜罪）
意圖為自己或第三人不法之所有，而竊取他人之動產者，為竊盜
罪，處 5 年以下有期徒刑、拘役或 5 百元以下罰金。
中華民國刑法第325條第1項
（普通搶奪罪）
意圖為自己或第三人不法之所有，而搶奪他人之動產者，處6 月
以上5 年以下有期徒刑。
附表：
┌──┬───────────┬───────────┐
│編號│犯罪事實              │所犯之罪及宣告刑      │
├──┼───────────┼───────────┤
│1   │犯罪事實一、(一)所示犯行│己○○、戊○○共同意圖│
│    │                      │為自己不法之所有，而搶│
│    │                      │奪他人之動產，各處有期│
│    │                      │徒刑柒月，扣案之口罩壹│
│    │                      │只沒收。              │
├──┼───────────┼───────────┤
│2   │犯罪事實一、(二)所示犯行│己○○、戊○○共同意圖│
│    │                      │為自己不法之所有，而搶│
│    │                      │奪他人之動產，各處有期│
│    │                      │徒刑柒月，扣案之口罩壹│
│    │                      │只沒收。              │
├──┼───────────┼───────────┤
│3   │犯罪事實一、(三)所示犯行│己○○、戊○○共同意圖│
│    │                      │為自己不法之所有，而搶│
│    │                      │奪他人之動產，各處有期│
│    │                      │徒刑柒月，扣案之口罩壹│
│    │                      │只沒收。              │
├──┼───────────┼───────────┤
│4   │犯罪事實一、(四)所示犯行│己○○、戊○○共同意圖│
│    │                      │為自己不法之所有，而搶│
│    │                      │奪他人之動產，各處有期│
│    │                      │徒刑柒月，扣案之口罩壹│
│    │                      │只沒收。              │
├──┼───────────┼───────────┤
│5   │犯罪事實二、所示犯行  │戊○○竊盜，處有期徒刑│
│    │                      │肆月。                │
├──┼───────────┼───────────┤
│6   │犯罪事實三、所示犯行  │己○○意圖為自己不法之│
│    │                      │所有，而搶奪他人之動產│
│    │                      │，處有期徒刑柒月，扣案│
│    │                      │之口罩壹只沒收。      │
└──┴───────────┴───────────┘


司法院資訊處製作；財團法人民間司法改革基金會備份。
